臺灣臺東地方法院刑事判決　　　　　　　　93年度訴字第83號
公　訴　人　臺灣臺東地方法院檢察署檢察官
被　　　告　乙○○
　　　　　　丙○○
上列被告因違反臺灣地區與大陸地區人民關係條例等案件，經檢
察官提起公訴（93年度偵字第933號），本院判決如下：
    主  文
乙○○、丙○○共同違反不得使大陸地區人民非法進入臺灣地區
之規定，乙○○處有期徒刑伍月，丙○○處拘役伍拾日，如易科
罰金，均以參佰元折算壹日。
    事  實
一、乙○○、丙○○均明知大陸地區人民非經主管機關許可，不
    得進入臺灣地區，乙○○仍於民國92年5、6月間，與丙○○
    約定由乙○○安排丙○○前往大陸與大陸女子辦理假結婚，
    並申請假結婚配偶來臺，丙○○可因而獲得新臺幣（下同）
    2 萬元之酬勞。乙○○及丙○○即共同基於使大陸地區人民
    非法進入臺灣地區之犯意聯絡，並與大陸地區女子王青3 人
    共同基於明知為不實之事項而使公務員登載於職務上所載公
    文書及行使之犯意聯絡，於92年6 月17日，由乙○○代丙○
    ○辦理出境手續，陪同丙○○由高雄搭機前往大陸地區福建
    省，丙○○並於同年7月1日，在福建省福州市與大陸女子王
    青（現已行蹤不明）辦理結婚登記，取得該市政府核發之結
    婚證書1 紙，並經該市之公證機關公證後，丙○○旋於翌日
    返回臺灣，乙○○亦於同年7 月18日返回臺灣。丙○○明知
    其與王青間並無結婚之真意，仍將上開資料交由乙○○代向
    財團法人海峽交流基金會申請認證，再由乙○○陪同丙○○
    持前開結婚證書、公證書、財團法人海峽交流基金會證明各
    1 紙等資料，由丙○○填具結婚登記申請書，於92年8 月11
    日向臺東縣卑南鄉戶政事務所申請辦理結婚登記，使不知情
    之戶政人員將此不實之事項登載於職務上所掌管之戶政登記
    簿公文書上，並據以發給戶籍謄本，足以生損害於戶政機關
    對於結婚登記及戶籍管理之正確性。嗣丙○○將已填妥之大
    陸地區人民進入臺灣地區保證書持交與不知情之東信旅行社
    人員吳書賢，並委由其填具「大陸地區人民進入臺灣地區旅
    行證申請書」，持上開不實之保證書、結婚登記戶籍謄本及
    結婚證書、公證書等資料，於92年8月18日向內政部警政署
    入出境管理局（下稱入出境管理局）行使，申請王青來臺探
    親，致不知情之入出境管理局承辦公務員將「民國92年7月1
    日結婚」之不實事項登載於職務上所掌之前開旅行證申請書
    下方記載核發情形之公文書上，並據以核發大陸地區人民王
    青之「中華民國臺灣地區旅行證」，而准許王青來臺，足以
    生損害於入出境管理局對於大陸地區人民入出境管理之正確
    性。繼於92年9月23日，王青即以探親名義由高雄小港國際
    機場入境臺灣，並於通關時，持上開形式上合法，而內容不
    實之旅行證供入出境管理人員查驗以行使，而非法入境臺灣
    地區，足生損害於入出境管理局對於入出境管理之正確性。
    嗣丙○○於92年11月21日晚間8時15分許，在本案未經有偵
    查犯罪權限之機關或公務員發覺前，主動前往臺東縣政府警
    察局臺東分局東興派出所自首，始查悉上情。
二、案經臺東縣政府警察局臺東分局報請臺灣臺東地方法院檢察
    署檢察官偵查起訴。
    理  由
一、上揭事實，迭據被告丙○○於警詢、偵訊及本院審理中坦承
    不諱；另訊據被告乙○○則雖坦承於前揭時地陪同被告丙○
    ○前往大陸，介紹丙○○與大陸地區女子王青結婚，惟矢口
    否認有何使大陸地區人民非法進入臺灣、使公務員登載不實
    之犯意，並辯稱：丙○○與王青二人對該婚姻均具有結婚真
    意，並非假結婚云云。經查，經本院於審理程序中依刑事訴
    訟法第163條第2項規定，依職權裁定將丙○○之共同被告身
    分轉換為證人後而為調查，經其具結證述：伊於92年5、6月
    間與被告乙○○在臺東縣東興村一起喝酒時，乙○○問伊要
    不要到大陸去假結婚，要給伊二萬元，伊就跟乙○○一起到
    大陸，伊把證件資料提供給乙○○，相關結婚手續證件都是
    乙○○辦的，以便王青來臺，王青來臺後伊從來沒有與她住
    在一起等語詳實（見本院案卷第125頁以下94年9月28日審理
    筆錄），而證人賴松波亦於偵訊中具結證稱：乙○○及丙○
    ○曾一起來找伊，問伊要不要去大陸玩，第二次他們再來找
    伊時，乙○○就問伊要不要到大陸娶老婆，又有錢可以賺，
    丙○○也有告訴伊乙○○帶他到大陸去娶老婆等語明確（見
    臺灣臺東地方法院檢察署93年度偵字第933號案卷第18頁至
    第20頁93年5月13日訊問筆錄），復有中華民國臺灣地區旅
    行證、大陸地區人民進入臺灣地區旅行證申請書、戶籍謄本
    、大陸地區人民進入臺灣地區保證書、委託書、大陸地區所
    製作之結婚公證書、結婚證、財團法人海峽交流基金會證明
    書、結婚登記申請書各1份及入出境查詢資料3紙附卷可稽；
    而被告雖請求傳訊證人李明和、李金城證明其並未仲介丙○
    ○與王青假結婚云云，然經本院多次命其提供證人年籍資料
    ，被告乙○○均稱無法聯絡該二人而未予提供，復於本院審
    理時表示捨棄傳訊，此外亦未能舉出其他有利於己之證據以
    實其說，是其前揭辯解，尚難採信。綜上，本件事證明確，
    被告二人犯行均堪認定，應依法論科。至被告乙○○固另請
    求傳訊證人王青到庭，惟本件事證既臻明確，且證人王青已
    行蹤不明，本院認已無傳訊必要，附此敘明。
二、按大陸地區人民非經主管機關許可，不得進入臺灣地區；又
    不得使大陸地區人民非法進入臺灣地區，臺灣地區與大陸地
    區人民關係條例第10條第1 項、第15條第1 款分別定有明文
    。次按臺灣地區與大陸地區人民關係條例第79條第1 項處罰
    違反同條例第15條第1 款所定使大陸地區人民非法進入臺灣
    地區罪，凡非經合法手續進入者皆包含之，自不以偷渡進入
    為限（參考最高法院90年度台上字第3180號判決）。又按臺
    灣地區與大陸地區人民關係條例已於92年10月29日修正公布
    ，其中修正後之第79條規定則自92年12月31日起施行（行政
    院92年12月29日院臺秘字第0920069517號令），該條例修正
    後第79條第1 項之法定刑係由「五年以下有期徒刑、拘役或
    科或併科新臺幣五十萬元以下罰金」修正為「一年以上七年
    以下有期徒刑，得併科新臺幣一百萬元以下罰金」。本件被
    告於92年9月23 日使大陸地區人民以假結婚之脫法方式進入
    臺灣地區，入境方式及手續形式上雖均合法，惟實質上形同
    以非法手段使大陸地區人民進入臺灣地區，與前揭使大陸地
    區人民非法進入臺灣地區規定相符，且係在新修正臺灣地區
    與大陸地區人民關係條例92年12月31日施行之前為該行為，
    依刑法第2條第1項但書規定比較適用之結果，自應適用有利
    於被告之修正前臺灣地區與大陸地區人民關係條例第79條第
    1 項。是核被告二人所為，均係犯刑法第216條、第214條之
    行使使公務員登載不實事項罪，及違反臺灣地區及大陸地區
    人民關係條例第15條第1項第1款之規定，應依同條例修正前
    第79第1 項之規定處斷。被告乙○○、丙○○二人間，就使
    大陸地區人民非法入境臺灣地區之犯行，有犯意聯絡及行為
    分擔；被告乙○○、丙○○與大陸地區女子王青三人間，就
    行使使公務員登載不實事項之公文書等犯行，亦有犯意聯絡
    及行為分擔，均為共同正犯。又被告二人利用不知情之旅行
    社人員吳書賢代為向入出境管理局申請王青以探親名義來台
    ，均為間接正犯。再被告二人使公務員登載不實事項後復持
    以行使，則使公務員登載不實事項之低度行為應為行使之高
    度行為所吸收，不另論罪。另被告二人所為上開行使使公務
    員登載不實文書罪及使大陸地區人民非法進入臺灣地區罪二
    罪間，有方法目的之牽連關係，應從一重依修正前臺灣地區
    與大陸地區人民關係第79條第1 項之使大陸地區人民非法進
    入臺灣地區罪處斷。又被告丙○○於本案未經有偵查犯罪權
    限之機關或公務員發覺前，主動前往臺東縣政府警察局臺東
    分局東興派出所自首之事實，有該派出所92年11月21日調查
    筆錄可佐，是被告丙○○已合於自首之要件，應依刑法第62
    條前段規定減輕其刑。爰審酌被告二人以假結婚真入境之方
    式，使大陸地區女子入境台灣，不僅損害戶政與入出境管理
    機關管理戶政及入出境資料之正確性，亦對社會治安隱藏有
    潛在之危險，而被告乙○○於犯罪後仍一再飾詞卸責，被告
    丙○○則貪圖小利，惟犯後坦承犯行之態度等一切情狀，分
    別量處如主文所示之刑，並各諭知易科罰金之折算標準。
據上論結，應依刑事訴訟法第299 條第1 項前段，修正前臺灣地
區與大陸地區人民關係條例第79條第1 項、第15條第1 款，刑法
第2條第1項但書、第11條前段、第28條、第216條、第214條、第
55條後段、第62條前段，罰金罰鍰提高標準條例第1 條前段，判
決如主文。
本案經檢察官甲○○到庭執行職務。
中　　華　　民　　國　　94　　年　　10　　月　　12　　日
         刑事第一庭    審判長法  官  莊松泉
                             法  官  呂煜仁
                             法  官  黃珮茹
以上正本證明與原本無異。
如不服本判決，應於判決送達後10日內向本院提出上訴狀（須附
繕本）。「切勿逕送上級法院」
                             書記官  徐源坤
中　　華　　民　　國　　94　　年　　10　　月　　12　　日
附錄本判決論罪科刑法條：
修正前臺灣地區與大陸地區人民關係條例第79條第1項、第15條
第1款
違反第十五條第一款規定者，處五年以下有期徒刑、拘役或科或
併科新台幣五十萬元以下罰金。
中華民國刑法第2條第一項但書
(從新從輕主義)
行為後法律有變更者，適用裁判時之法律。但裁判前之法律有利
於行為人者，適用最有利於行為人之法律。
保安處分適用裁判時之法律。
處罰之裁判確定後，未執行或執行未完畢，而法律有變更，不處
罰其行為者，免其刑之執行。
中華民國刑法第11條前段
(本總則對於其他刑罰法規之適用)
本法總則於其他法令有刑罰之規定者，亦適用之。但其他法令有
特別規定者，不在此限。
中華民國刑法第28條
(共同正犯)
二人以上共同實施犯罪之行為者，皆為正犯。
中華民國刑法第216條
行使第二百十條至第二百十五條之文書者，依偽造、變造文書或
登載不實事項或使登載不實事項之規定處斷。
中華民國刑法第214條
明知為不實之事項，而使公務員登載於職務上所掌之公文書，足
以生損害於公眾或他人者，處三年以下有期徒刑、拘役或五百元
以下罰金。
中華民國刑法第55條後段
(想像競合及牽連犯)
一行為而觸犯數罪名，或犯一罪而其方法或結果之行為犯他罪名
者，從一重處斷。
中華民國刑法第62條前段
(自首減輕)
對於未發覺之罪自首而受裁判者，減輕其刑。但有特別規定者，
依其規定。
